【裁判字號】    90,訴,1938
【裁判日期】    920122
【裁判案由】    搶奪等
【裁判全文】
臺灣高雄地方法院刑事判決                          九十年度訴字第一九三八號
    公  訴  人  臺灣高雄地方法院檢察署檢察官
    被      告  丙○○  男二十.
右列被告因搶奪案件，經檢察官提起公訴（九十年度偵字第一二一五○號），本院判
決如左：
    主  文
丙○○連續意圖為自己不法之所有，而搶奪他人之動產，處有期徒刑貳年，緩刑伍年
，緩刑期內付保護管束。扣案之鑰匙壹把沒收之。
    事  實
一、丙○○為供行搶使用，乃基於意圖為自己不法所有之概括犯意，於民國九十年三
    月十五日一時許，在高雄市三民區○○○路三二九巷一號前，以所有鑰匙一把，
    開啟乙○○停放於該處、車牌號碼ＯＰＵ—五五０號之重型機車，將之竊取得手
    作為搶奪之用，復騎乘前開竊得機車，連續於附表一所示時、地、方式，趁戊○○、己○○、甲○○等人不及防備之際，搶奪如附表一所示之物，得手後除將現
    金留為己用外，其餘之物均隨手丟棄；嗣於搶得甲○○手提包欲逃逸之際，遭路
    人許汎杰推倒在地而送警處理，並扣得上開機車鑰匙一把。
二、案經高雄市政府警察局報請臺灣高雄地方法院檢察署檢察官偵查起訴。
    理  由
一、訊據被告丙○○於警詢、偵查及本院訊問時，對於右揭犯罪事實均坦承不諱，核
    與告訴人乙○○、戊○○、己○○、甲○○之指訴及證人許汎杰之證述情節相符
    ，並有贓物認領保管收據、扣押証物認領保管收據、車輛竊盜、車牌失竊資料個
    別查詢報表、高雄市府警察局三民第二分局車輛協尋車牌遺失證明單各一紙、搶
    得物品照片一幀附卷足憑，被告之自白顯與事實相符，從而本案罪證明確，其犯
    行堪以認定。
二、核被告所為，係犯刑法第三百二十五條第一項之搶奪罪，及同法第三百二十條第
    一項之竊盜罪；其先後多次搶奪犯行，時間緊接，所犯係構成要件相同之罪，顯
    係出於概括犯意反覆為之，應依刑法第五十六條連續犯規定論處，並加重其刑；
    另其竊取前開機車一台之目的，係供行搶所用，業據被告供承在卷，其所犯前開
    二罪間有方法目的之牽連關係，應從一重之搶奪罪論處；公訴人認被告係另行起
    意而犯之，容有未洽，併予敘明。爰審酌被告所為嚴重影響社會治安，侵犯人身
    安全，惟所得非鉅，犯後態度良好、坦承犯行，且事後深表悔悟等一切情狀，量
    處如主文所示之刑。又被告前未曾受有期徒刑以上刑之宣告，有臺灣高等法院被
    告全國前案紀錄表一份可稽，其因一時失慮，偶罹刑典，惟事後已坦承犯行，深
    具悔意，且已與乙○○、戊○○、己○○等達成和解，有和解書三紙可憑，信其
    經此偵審程序後，應知警惕而無再犯之虞，本院因認所宣告之刑，以暫不執行為
    適當，爰宣告緩刑五年，以啟自新。又被告為滿足一己之欲即搶奪他人財物，可
    見其法律觀念淡薄，本院認應由觀護人以專業知識，輔導其品德，助其改過自新
    ，爰併宣告於緩刑期內付保護管束。至於扣案之鑰匙一把，係被告所有供犯罪所
    用之物，業據其自承無訛，爰依刑法第三十八條第一項第二款沒收之。
三、公訴意旨另以：被告意圖為自己不法所有，於附表二所示時、地、方式，趁丁○○不及防備之際，搶奪如附表二所示之物得手，因認其另涉有本件搶奪罪嫌云云
    。
  (一)按犯罪事實應依證據認定之，無證據不得推定其犯罪事實；不能證明被告犯罪者
    ，應諭知無罪之判決，刑事訴訟法第一百五十四條、第三百零一條第一項分別定
    有明文；被告之自白，不得作為有罪判決之唯一證據，仍應調查其他必要之證據
    ，以察其是否與事實相符，刑事訴訟法第一百五十六條第二項亦有規定。再者認
    定不利於被告之事實，須依積極證據，苟積極證據不足為不利於被告事實之認定
    時，即應為有利於被告之認定，更不必有何有利之證據；告訴人之告訴，係以使
    被告受刑事訴追為目的，是其陳述是否與事實相符，仍應調查其他證據以資審認
    ，最高法院三十年上字第八一六號、五十二年台上字第一三○○號判例可資參照
    。
  (二)本件公訴人認被告涉有此部分搶奪犯行，無非係以被告於警詢時之自白及被害人
    丁○○之指訴為其論據；惟被告於本院訊問時已堅詞否認有此部分搶奪行為，並
    稱：並未騎車搶奪丁○○之皮包等語。
  (三)經查：丁○○於本院訊問時陳稱：我覺得被告的身形、背影很像搶我的人，但是
    我無法確定他就是搶匪，因為搶匪的速度很快，加上我又沒看到他的正面，所以
    根本無法確定等語（見本院九十一年七月十五日、十二月二十三日訊問筆錄），
    顯見丁○○亦無法明確指認被告即為下手行搶之人；另則丁○○於警詢及本院訊
    問時俱稱：搶匪未戴安全帽，且騎乘黑色機車作案等語（見高雄市政府警察局九
    十年四月二十日警詢筆錄、本院九十一年七月十五日、十二月二十三日訊問筆錄
）；然被告供稱：其作案時均頭戴全罩式安全帽，騎乘藍色機車等語，核與乙○○、戊○○、己○○、甲○○所陳相符，並有卷附機車照片九幀可稽，足証丁○○部分之犯罪情節與附表一歷次犯行均有所不同；此外，復查無其他積極證據足
    證被告涉有此部分犯行，自不能僅憑被告於警詢中曾有自白，即認定丁○○之皮
    包係被告所搶奪；從而，被告此部分之犯行即屬不能證明，惟公訴意旨認此部分
    如成立犯罪則與前揭論罪科刑部分有連續犯之裁判上一罪關係，爰不另為無罪之
    諭知。
據上論斷，應依刑事訴訟法第二百九十九條第一項前段、刑法第五十六條、第三百二
十五條第一項、第三百二十條第一項、第五十五條、第七十四條第一款、第九十三條
第一項、第三十八條第一項第二款、罰金罰鍰提高標準條例第一條，判決如主文。
中      華      民      國    九十二    年      一      月    二十二    日
                                  臺灣高雄地方法院刑事第四庭
                                  審判長  法  官    陳明富
                                          法  官    卓立婷
                                          法  官    洪珮婷
右正本證明與原本無異。
如不服本判決，應於判決送達後十日內，向本院提出上訴狀。
                                          書記官    光聰
中      華      民      國    九十二    年      一      月    二十四    日
附表一：
┌──┬────┬───────┬──────────┬────────┐
│編號│犯罪時間│   犯罪地點   │     行為及證據     │  被害人及財物  │
├──┼────┼───────┼──────────┼────────┤
│ 一 │九十年三│高雄市三民區正│被告頭戴全罩式安全帽│戊○○          │
│    │月十七日│氣街二十六號前│、騎乘藍色機車，趁被│芥末綠色手提包，│
│    │六時許  │              │害人行走中不及防備，│內有五千元、國民│
│    │        │              │自右後方搶奪被害人腋│身份證、駕照、機│
│    │        │              │下皮包。            │車行照、金融卡一│
│    │        │              │被告警詢、偵查及本院│張、信用卡五張、│
│    │        │              │訊問時之自白；被害人│ＮＯＫＩＡ八二五│
│    │        │              │警詢、偵查及本院訊問│○手機一支。    │
│    │        │              │時之指訴。          │                │
├──┼────┼───────┼──────────┼────────┤
│ 二 │九十年三│高雄市前鎮區二│被告頭戴全罩式安全帽│己○○          │
│    │月二十九│聖、和平路口  │、騎乘藍色機車，趁被│咖啡色皮包，內有│
│    │日十四時│              │害人騎車停等紅燈不及│二百元、國民身份│
│    │許      │              │防備，搶奪被害人掛在│證、駕照、健保卡│
│    │        │              │機車右側把手上之皮包│、信用卡各一張。│
│    │        │              │被告於本院訊問時之自│                │
│    │        │              │白；被害人警詢之指訴│                │
├──┼────┼───────┼──────────┼────────┤
│ 三 │九十年四│高雄市苓雅區中│被告頭戴全罩式安全帽│甲○○          │
│    │月六日十│正二路五十六巷│、騎乘藍色機車，趁被│紅色手提包、內有│
│    │五時許  │內            │害人不及防備，自右後│二百零三元、手機│
│    │      │              │方搶奪被害人手提包。│一支、信用卡、金│
│    │        │              │被告於警詢及本院訊問│融卡各二張、汽車│
│    │        │              │時之自白；被害人警詢│駕照、健保卡各一│
│    │        │              │之指訴；證人許汎杰於│張。            │
│    │        │              │警詢及本院訊問時之証│                │
│    │        │              │述。                │                │
└──┴────┴───────┴──────────┴────────┘
附表二：
┌──┬────┬───────┬──────────┬────────┐
│編號│犯罪時間│   犯罪地點   │     行為及證據     │  被害人及財物  │
├──┼────┼───────┼──────────┼────────┤
│ 一 │九十年三│高雄市三民區澄│搶匪未戴安全帽、騎乘│丁○○          │
│    │月十八日│清路三六一巷內│黑色機車，趁被害人行│皮包一只，內有六│
│    │十一時許│              │走中不及防備，自左後│百元、美金一百二│
│    │        ││方搶奪皮包一只。    │十元、國民身份證│
│    │        │              │                    │、捐血卡各一張。│
└──┴────┴───────┴──────────┴────────┘


司法院資訊處製作；財團法人民間司法改革基金會備份。
